臺灣臺中地方法院刑事裁定　　　　　　　　　　　　九十一年度自字第一一二號
　　自　訴　人　加育電腦有限公司
　　代　表　人　乙○○
　　被　　　告　甲○○
右列被告因詐欺案件，經自訴人提起自訴，本院裁定如左：
    主  文
自訴駁回。
    理  由
一、自訴意旨略以：被告甲○○於民國九十一年九月二十四日向自訴人加育電腦有限
    公司訂購康柏二八００型筆記型電腦二部，總價新台幣（下同）十二萬元，經自
    訴人於同年月二十七日將被告所購之筆記型電腦交付被告收受後，由被告簽發以
    泓燁國際實業有限公司（代表人：甲○○，下稱泓燁公司）為發票人、付款人為
    台新國際商業銀行太平分行、發票日：九十一年九月二十七日、面額十二萬元、
    支票號碼：ＢＥ0000000號之支票一紙交付自訴人，以充支付貨款之用，
    詎屆期經自訴人提示，竟以存款不足為由退票，未獲付款，經自訴人屢催均拒不
    付款，因認被告涉犯刑法第三百三十九條第一項詐欺取財罪嫌。
二、按法院或受命法官於自訴案件第一次審判期日前訊問及調查結果，如認為案件有
    刑事訴訟法第二百五十二條至第二百五十四條之情形者，得以裁定駁回其自訴，
    同法第三百二十六條第三項定有明文。又刑法第三百三十九條第一項詐欺罪之成
    立，以意圖為自己或第三人不法所有，以詐術使人將本人或第三人之物交付為要
    件。所謂以詐術使人交付，必須被詐欺人因其詐術而陷於錯誤，若其使用方法，
    不能認為詐術，亦不致使人陷於錯誤，即不構成該罪，最高法院四十六年臺上字
    第二六０號判例可資參照；再債務不履行之樣態繁多，有因當事人間存有抗辯事
    由而不履行者，有因債務人事後財務惡化致一時不能履行者，甚且有債務人惡意
    之不履行者，然其是否構成刑法第三百三十九條第一項之詐欺罪，非可一概而論
    ，端視債務人於取得款項之初，是否有為自己或第三人不法所有之意圖，及其所
    使用之方法是否為詐術，並因而使人陷於錯誤，非謂一有不履行之情形，即應論
    以詐欺罪責。
三、本件自訴人認被告涉犯刑法第三百三十九條第一項詐欺取財罪嫌，無非被告所營
    泓燁公司向自訴人購買筆記型電腦二部，所簽發之支票退票，且拒不付款，並提
    出訂貨合約書、支票及退票理由影本單各一件為證等資為論據。經查，自訴人指
    述泓燁公司向其訂購筆記型電腦二部，並簽發泓燁公司支票以充支付貨款等事實
    ，固據自訴人提出訂貨合約書、支票及退票理由影本單各一件等為證；然訊之自
    訴人自承與其接洽之人均係案外人江勝傑，且伊並不認識被告，亦未曾與被告接
    洽本件買賣筆記型電腦事宜，送貨時亦由案外人江勝傑簽收及交付本件支票，及
    退票後伊去找被告，被告有告知是其公司之職員即案外人江勝傑利用週休二日時
    ，私自購物並把所購之物搬走，淘空公司等語，核與自訴人提出之訂貨合約書上
    ，泓燁公司部分確僅蓋有單位主管江勝傑之印章，並未蓋用經理及總經理之印章
    等情大致相符，是本件與自訴人接洽買賣交易之人，及收受自訴人交付財物之人
    ，既均非被告，即難認被告有對自訴人施用詐術之情事；自訴人雖以其持有被告
    所營泓燁公司支票確未獲付款之事，而認被告有與案外人江勝傑共同詐欺取財之
    情，然查自訴人此部分之指述，除提出泓燁公司支票及退票理由單外，並未提出
    其他可資本院調查被告是否有與案外人江勝傑共同詐欺取財之證據，以供審認其
    所指述之情節是否與事實相符，自難僅以其持有以泓燁公司為發票人之支票，經
    提示未獲付款，而被告又係泓燁公司之代表人，即遽認被告有詐欺取財犯行，是
    自訴人所訴核與前揭刑法第三百三十九條第一項詐欺取財之構成要件不該當，而
    難論以詐欺取財罪責。此外，本院復查無其他積極之證據，足認被告有自訴人所
    指之詐欺取財犯行，被告犯罪之嫌疑顯有不足，核有刑事訴訟法第二百五十二條
    第十款所規定之情形，依前揭法律規定，爰裁定駁回自訴人之自訴。
據上論斷，應依刑事訴訟法第三百二十六條第三項、第二百五十二條第十款裁定如主
文。
中      華      民      國      九十一    年    十二    月      十六    日
                                臺灣臺中地方法院刑事第一庭
                                    法  官  林  源  森
右正本證明與原本無異。
如不服本裁定應於送達後五日內向本院提出抗告狀。
                                    書記官
中      華      民      國      九十一    年    十二    月      十七    日
